【裁判字號】    88,上,459
【裁判日期】    890322
【裁判案由】    損害賠償
【裁判全文】
臺灣高等法院高雄分院民事判決  八十八年度上字第四五九號
      上  訴  人    哈雷通運有限公司
      法定代理人    甲○○
      訴訟代理人    陳萬呈律師
      被  上訴人    乙○○    .
                    戊○○    .
                    丁○○    .
                    丙○○    .
右當事人間損害賠償事件，上訴人對於中華民國八十八年十月二十二日臺灣高雄地方
法院八十七年重訴字第七三八號第一審判決提起上訴，本院判決如左：
      主      文
上訴駁回。
第二審訴訟費用由上訴人負擔。
      事      實
甲、上訴人方面：
一、聲明：求為判決：
（一）原判決主文第二項關於命上訴人連帶給付被上訴人乙○○超過新台幣（以下同
      ）二十萬元及其利息部分；主文第三項關於命上訴人連帶給付被上訴人丙○○
      、戊○○、丁○○各人部分，與該部分假執行之宣告，暨訴訟費用之裁判，均
      廢棄。
（二）前開廢棄部分，被上訴人在第一審之訴及假執行之聲請均駁回。
（三）第一、二審訴訟費用由被上訴人負擔。
二、陳述：除引用與原審判決書記載相同者外，另補稱：
（一）被上訴人乙○○為死者柯洪守之夫，夫妻均為初中畢業，均務農，居住軍眷村
      ，如審酌其身分、地位、經濟狀況等，請求賠償之慰藉金，以五十萬元為適當
      。扣除已領取並受償之「強制汽車責任保險金」三十萬元（給付總額為一百二
      十萬元，由被上訴人父子四人平均分配，每人三十萬元），則僅餘二十萬元而
      已。原審認為一百五十萬元為適當，扣除三十萬元，判命賠償一百二十萬元及
      利息，超過之一百萬元及利息部份，自應廢棄改判，駁回其在第一審之請求。
（二）同理，被上訴人丙○○、丁○○、戊○○三兄弟，均為死者柯洪守之子，前二
      人均大學畢業，合資經營建材公司，經濟相當富裕，後者戊○○亦為日本大學
      附屬專科學校畢業，雖有殘障，但生活亦小康，如審酌其身分、地位、經濟狀
      況等，三兄弟請求賠償之慰藉金，各人以三十萬元為適當。扣除已共同領取平
      均受償之「強制汽車責任保險金」三十萬元，則已無可請求。原審認為各人以
      五十萬元為適當，扣除後，判命賠償各人二十萬元及利息，此部份，自應一併
      廢棄改判，而駁回其在第一審之請求。
參、證據：援用原審之立證方法。
乙、被上訴人方面：
壹、丙○○、丁○○部分：
一、聲明：求為判決上訴駁回。
二、陳述：除引用與原審判決書記載相同者外，另補稱：上訴人於車禍發生後，未曾
    至家中說聲抱歉等語。
貳、乙○○部分：
    被上訴人乙○○未於言詞辯論期日到場，據其於準備程序期日到場所作聲明陳述
    與被上訴人丙○○、丁○○相同。
參、被上訴人戊○○未於言詞辯論期日到場，亦未提出書狀作何聲明或陳述。
      理      由
一、被上訴人乙○○、戊○○未於言詞辯論期日到場，核無民事訴訟法第三百八十六
    條各款所列情形，爰依上訴人之聲請，由其一造辯論而為判決。
二、本件被上訴人起訴主張：上訴人公司僱用之遊覽車司機馬萬由（原審同案被告）
    ，於八十七年二月三日中午十二時許，駕駛車牌號碼ＣＣ－五四０號營業用大客
    車，途經高雄市○○路中油煉油廠西門宿舍出入口前交岔路口時，因未注意車前
    狀況並禮讓行進中之車輛，撞及被害人柯洪守駕駛之機車，致柯洪守於送醫後死
    亡；被上訴人乙○○為柯洪守之配偶，被上訴人丙○○、戊○○、丁○○均為柯
    洪守之子，爰依民法侵權行為之規定，請求上訴人賠償被上訴人精神慰撫金乙○
    ○一百二十萬元，丙○○、戊○○、丁○○各二十萬元及均按法定利率計算之利
    息等情。（按被上訴人請求之慰撫金超過此數額部分，經原審駁回而未據被上訴
    人聲明不服）。
三、上訴人則以：被上訴人乙○○為死者柯洪守之夫，夫妻均為初中畢業、務農，如
    審酌其身分、地位、經濟狀況等，請求賠償之慰藉金，以五十萬元為適當。扣除
    已領取並受償之「強制汽車責任保險金」三十萬元（給付總額為一百二十萬元，
    由被上訴人父子四人平均分配，每人三十萬元），則僅餘二十萬元而已。同理，
    被上訴人丙○○、丁○○、戊○○三兄弟，均為死者柯洪守之子，前二人均大學
    畢業，合資經營建材公司，經濟相當富裕，後者戊○○亦為日本大學附屬專科學
    校畢業，雖有殘障，但生活亦小康，如審酌其身分、地位、經濟狀況等，三兄弟
    請求賠償之慰藉金，各人以三十萬元為適當，扣除已共同領取平均受償之「強制
    汽車責任保險金」三十萬元，則已無可請求。原判決主文第二、三項所命上訴人
    給付金額自有不當等語置辯。（按原判決命上訴人給付被上訴人喪葬費部分，未
    據上訴人上訴）。
四、查原審認定被上訴人乙○○之配偶，被上訴人丙○○、戊○○、丁○○之母柯洪
    守，於前開時地駕駛機車，為上訴人公司僱用之司機馬萬由駕駛營業用大客車於
    執行其駕駛業務時，因過失撞倒而死亡，馬萬由觸犯業務過失致人於死罪業經法
    院刑事判決科處罪刑確定，馬萬由應負過失致被害人死亡之侵權行為責任，而上
    訴人公司應負僱用人之責任之事實，為上訴人所不爭執，茲上訴人所上訴爭執者
    ，僅原審判命上訴人給付慰撫金數額過高而已。惟查原審係審酌被上訴人乙○○
    與被害人柯洪守同為為初中畢業，均務農，被上訴人丙○○、丁○○均為大學畢
    業，目前合資經營建材公司，被上訴人戊○○則為日本大學附屬專科學校畢業，
    身有殘疾，目前並無工作；馬萬由（同案被告）為軍事專科學校畢業，已婚，配
    偶為清潔工，育有四名子女，目前以打零工為生，收入不固定，居住於眷村，名
    下無任何動產、不動產；上訴人公司之資本額為三千萬元等一切情狀，認被上訴
    人乙○○請求慰撫金以一百五十萬元為適當（原請求三百萬元），被上訴人丙○
    ○、戊○○、丁○○三人請求慰撫金，各以五十萬元為適當（原各請求一百萬元
    ）。並斟酌被上訴人等已各領取強制第三人責任險之保險金三十萬元（共計一百
    二十萬元），應各自其請求之賠償數額中扣除，則被上訴人乙○○所得請求之慰
    撫金為一百二十萬元，丙○○、戊○○、丁○○各得請求之慰撫金為二十萬元，
    及均自起訴狀繕本送達翌日即八十七年五月七日起至清償日止，按週年利率百分
    之五計算之利息，為有理由，予以准許，而為上訴人此部分敗訴之判決，經核原
    判決已就兩造之身分、地位、經濟能力等情狀加以斟酌，委無違誤；上訴意旨求
    予廢棄改判，非有理由，應予駁回。
五、據上論結：本件上訴為無理由，依民事訴訟法第四百六十三條、第三百八十五條
    第一項前段、第四百四十九條第一項、第七十八條判決如主文。
中      華      民      國    八十九    年      三      月    二十二    日
                                      臺灣高等法院高雄分院民事第五庭
~B1審判長法官  蔡明宛
~B2法      官  黃科瑜
~B3法      官  林健彥
右為正本係照原本作成。
如對本判決上訴，須於判決送達後二十日內向本院提出上訴狀，其未表明上訴理由者
，應於上訴後二十日內向本院提出上訴理由書。
中      華      民      國    八十九    年      三      月    二十三    日
~B法院書記官  廖素珍
                                                                        Ｂ


司法院資訊處製作；財團法人民間司法改革基金會備份。
